臺灣高雄地方法院刑事裁定　　　　　　 96年度交聲字第739號
原處分機關　交通部公路總局高雄區監理所
異　議　人　乙○○
即受處分人
上列異議人因違反道路交通管理處罰條例案件，對於交通部公路
總局高雄區監理所中華民國96年7 月26日所為之裁決處分（處分
案號：高監營裁字第裁80-N00000000號）聲明異議，本院裁定如
下
    主  文
異議駁回。
    理  由
一、按汽車駕駛人，行經有燈光號誌管制之交岔路口闖紅燈者，
    處新臺幣（下同）1,800 元以上5,400 元以下罰鍰，道路交
    通管理處罰條例第53條第1 項定有明文；且汽車駕駛人駕駛
    汽車違反道路交通管理處罰條例第53條第1 項規定者，除依
    原條款處罰鍰外，並予各記違規點數3 點，並有同法第63條
    第1 項第3 款可資參照。又該法所指之車輛，係指在道路上
    以原動機行駛之汽車 (包括機器腳踏車)或 以人力、獸力行
    駛之車輛，故機車亦在規範範圍內，同法第3 條第8 款亦有
    明文。末按，違反道路交通管理處罰條例第49條之事件，未
    於應到案期限內繳納或到案聽候裁決，而逾越應到案期限60
    日以上者，機器腳踏車者處4500元罰鍰，亦有違反道路交通
    管理事件統一裁罰基準及處理細則第2 條及違反道路交通管
    理事件統一裁罰基準表可參。
二、本件異議人即受處分人乙○○駕駛其所有車牌號碼NC5-597
    號重型機車，於民國96年4 月6 日上午11時許，於高雄縣路
    竹鄉○○路南向北行駛，行經中山路、保民路口時，明知前
    方交岔路口燈光號誌管制為紅燈，仍闖越紅燈通過上開路口
    ，經高雄縣政府警察局湖內分局警員甲○○發現攔停，以受
    處分人違反道路交通管理處罰條例第53條第1項規定，當場
    掣單舉發，並指定應於96年4月21日前向通知單所載之應到
    案處所聽候裁決或自動繳納。受處分人於收受通知單後，未
    依限到案聽後裁決或自動繳納，經原處分機關即交通部公路
    總局高雄區監理所於96年7月26日以受處分人違反道路交通
    管理處罰條例第53條第1項、第63條第1項第3款（漏載第3款
    ）、違反道路交通管理事件統一裁罰基準及處理細則第43條
    、第44條及違反道路交通管理事件統一裁罰基準表之規定為
    由，裁處罰鍰新台幣4,500元，並記違規點數3點，受處分人
    於96年7月27日收受上開裁決書後，於同年8月10日向原處分
    機關聲明異議後移送本院處理。有高雄縣政府警察局舉發違
    反道路交通管理事件通知單（高警交字第NO000000 0號）、
    交通部公路總局高雄區○○○○○道路交通管理事件裁決書
    （高監營裁字第裁80-N00000000號）、送達證書、交通違規
    案件異議書等件在卷可稽。
三、聲明異議意旨略以：受處分人於上揭時、地行經上開路口時
    ，燈光號誌為綠燈，旁邊也有很多機車一起通過，但警員卻
    無故只攔下受處分人，不聽其解釋，並強調若不簽名收下即
    要將其帶回警局，其迫於趕時間要上班情形下，只好無奈簽
    名收下，其並未有闖紅燈之事實云云。
四、經查：
（一）受處分人於96年7 月27日收受上開裁決書後，於同年8 月
      10日向原處分機關聲明異議，有送達證書及公路總局高雄
      區監理所收文戳在卷可查，足認其聲明異議於接到裁決書
      之翌日起20日內提出，程序上應屬適法。
（二）受處分人於上述時、地駕駛車牌號碼NC5-597 號重型機車
      闖越紅燈之違規事實，業據證人即開單告發之員警甲○○
      於本院96年9 月17日調查時，以具結擔保其供述之真實性
      ，並瞭解偽證罪責之心理處罰狀態下訊問之。而當時舉發
      情形，據證人甲○○證稱：當時伊巡邏完後有一段是機動
      盤查，盤查地點離路口約40公尺，因攔停地點離路口比較
      遠，違規人騎過來後，路口號誌已變成綠燈，所以違規人
      會不承認，而攔停地點雖然離號誌40公尺，但視線看得到
      號誌，伊以號誌變換為準，號誌變換後若有人繼續行駛，
      伊就會攔停，伊並沒有強迫受處分人簽收通知單等語明確
      （見本院96年9 月17日訊問筆錄第2 、3 頁），堪認受處
      分人闖紅燈違規之事實甚為顯然。
（三）按交通警察掣單舉發違反道路交通管理處罰條例所列違規
      事實，本質上為行政處分，係公務員基於職務上權力，依
      法就特定之具體事件所為具公法上效果之單方面行政行為
      ，基於公務員為公法上行為具有公信力之原則，該行政行
      為當可被推定為真正，其據以依法處分之事實認定亦為正
      確無誤，本此公信原則，立法者乃賦予行政機關制定違反
      道路交通事件統一裁罰基準及處理細則，使執行勤務員警
      得當機處分，以達其維護交通秩序、安全之行政目的。反
      之，若謂公務員一切行政行為皆須預留證據以證其實，則
      國家行政及公權力之行使勢必窒礙難行。準此，刑事訴訟
      法就犯罪證據所列有關之規定與屬於行政秩序罰之交通違
      規裁罰本質不合之部分，自不在準用之列。從而，受處分
      人倘未能就執勤員警之舉發有誤提出相關證據以供調查，
      又無證據足證員警有故意捏造事實或違法取締之情事，則
      執勤員警本其維護交通秩序、安全職責所為之舉發，自應
      受到適法、正確之推定。又舉發之員警與受處分人素不相
      識，且奉命執行國家公權力，衡情應無甘冒偽造文書及偽
      證罪刑責，故為不實舉發及指證之理，所為之指證自當受
      正確無誤之推定。受處分人雖辯稱：當時經過是黃燈，不
      是紅燈，有5 、6 輛車和我一起通過，我以為警察只是要
      盤查我，後來他才跟我說我闖紅燈，與證人所述不同等語
      。惟受處分人違規情事既經證人證述明確，受處分人先辯
      稱當事經過路口時號誌為綠燈（見本院卷第5 頁），於調
      查時又改稱當時經過是黃燈，不是紅燈（見本院96年9 月
      17日訊問筆錄第3 頁），其陳述前後不一，供詞之可信度
      已有可疑，又當時是否有其他車輛一起闖越紅燈，而員警
      為何選擇受處分人攔停，是否有選擇性執法一情，要與受
      處分人之違規情節無關，是受處分人之辯解，即無可採。
      準此，原處分機關認定受處分人有闖越紅燈之違規事實，
      尚非無據。
五、綜上，原處分機關依違反道路交通管理處罰條例第53條第1
    項、第63條第1 項第3 款（漏載第3 款）、違反道路交通管
    理事件統一裁罰基準及處理細則第2 條及違反道路交通管理
    事件統一裁罰基準表等規定，裁處受處分人罰鍰4500元，並
    記違規點數3 點，即無違誤。受處分人猶執前詞，指摘原處
    分不當，為無理由，應予駁回。
據上論斷，應依道路交通案件處理辦法第19條，裁定如主文。
中　　華　　民　　國　　96　　年　　9　　月　　28　　日
                  交通法庭    法　官  張琬如
以上正本證明與原本無異。
如不服本裁定，應於收受送達後5 日內向本院提出抗告狀。
中　　華　　民　　國　　96　　年　　9 　　月　　28　　日
　　　　　　　　　　　　　　　書記官  劉甄庭
